【裁判字號】    99,訴,2155
【裁判日期】    991217
【裁判案由】    侵權行為損害賠償
【裁判全文】
臺灣板橋地方法院民事判決              99年度訴字第2155號
原      告  余佩玲
被      告  張建方
訴訟代理人  余樹田律師
複  代理人  江元智
上列當事人間請求侵權行為損害賠償事件，經本院刑事庭移送前
來（附民案號：99年度簡附民字第275 號，刑事案號：99年度簡
字第5382號），本院於民國99年11月26日言詞辯論終結，判決如
下：
    主  文
被告應給付原告新臺幣伍萬元。
原告其餘之訴駁回。
訴訟費用由被告負擔二十四分之一；餘由原告負擔。
本判決第一項得假執行。但被告如以新臺幣伍萬元預供擔保，得
免為假執行。
原告其餘假執行之聲請駁回
    事實及理由
一、原告起訴主張：
    兩造原係夫妻，現已離婚，被告於民國99年2月19日晚上8時
    30分許，在臺北縣三重市○○街50號9 樓住家樓下處，竟基
    於傷害人身體之犯意，徒手毆打原告致其受有左下頷處紅腫
    5×5公分、右側頭皮血腫2×2公分之傷害，而被告傷害罪刑
    責部分，業經檢察官聲請簡易判決處刑，並經鈞院以99年度
    簡字第5382號判處罪刑確定在案。原告因多年來遭被告施暴
    、言語恐嚇及毆打而身心創傷，罹患長期性創傷後壓力疾患
    、憂鬱性疾患、重度焦慮之精神病症，須固定就醫治療，爰
    依侵權行為之法律關係，請求被告賠償其精神慰撫金。併聲
    明求為判決：被告應給付原告新臺幣（下同）120 萬元；訴
    訟費用由被告負擔。
二、被告之抗辯：
  (一)原告並未提出相關之醫療單據以證明其所受之損害，設若其
    所提出之單據，亦與其所受之傷害無直接之關連性，不足採
    信；且原告僅係受輕微之皮肉傷，竟要求精神慰撫金120 萬
    元顯然過高，而被告之所以會衝動用手打原告一巴掌，純係
    被告查覺原告正與其外遇之男友在車上談情說愛，因一時氣
    憤而肇禍。
  (二)原告僅提出99年4月9日馬偕醫院所開立之4 張藥單，之前尚
    無精神科之心理師診斷證明，故並無原告所稱其長期精神壓
    力係被告所為。
  (三)另被告僅高職畢業，學歷不高，目前於臺北果菜市場擺攤賣
    水果，與原告離婚後，負債累累，市場不景氣，入不敷出，
    目前仍以借貸維生，又要負擔婚生未成子女每月1 萬元之教
    養費，因此並無力賠償原告高額之慰撫金，若是1、2萬元之
    慰撫金，被告就算去借貸亦會負責賠償等語置辯。併為答辯
    聲明：請求駁回原告之訴；訴訟費用由原告負擔。
三、法院之判斷：
  (一)原告主張被告於99年2月19日晚上8時30分許，在臺北縣三重
    市○○街50號9 樓住家樓下處，徒手毆打原告，造成原告受
    有左下頷處紅腫5×5公分、右側頭皮血腫2×2公分之傷害等
    情，被告除抗辯原告所請求之慰撫金過高外，其餘傷害部分
    並不爭執，並有本院99年度簡字第5382號刑事簡易判決及臺
    灣板橋地方法院檢察署檢察官99年度偵字第11632 號聲請簡
    易判決處刑書各1 份附卷可稽，且經本院依職權調閱上開家
    暴傷害案件偵審卷宗查明無訛，應認為屬實。是以本件兩造
    之爭執要旨，厥為原告請求之慰撫金是否過高？
  (二)按因故意或過失，不法侵害他人之權利者，負損害賠償責任
    。故意以背於善良風俗之方法，加損害於他人者亦同。違反
    保護他人之法律，致生損害於他人者，負賠償責任。但能證
    明其行為無過失者，不在此限；又不法侵害他人之身體、健
    康、名譽、自由、信用、隱私、貞操或不法侵害其他人格法
    益而情節重大者，被害人雖非財產上之損害，亦得請求賠償
    相當之金額，民法第184條、第195條第1 項前段分別定有明
    文。經查，原告主張被告有前揭不法侵權行為事實，既經認
    定如前，揆諸上開法條規定，原告自得請求被告賠償其精神
    慰撫金。
  (三)次按不法侵害他人之人格權，被害人受有非財產上損害，請
    求加害人賠償相當金額之慰撫金時，法院對於慰撫金之量定
    ，應斟酌實際加害情形、所造成之影響、被害人痛苦之程度
    、兩造之身分地位經濟情形及其他各種狀況，以核定相當之
    數額（最高法院47年台上字第1221號、51年台上字第223 號
    判例參照）。本件原告主張其因被告之傷害行為，除受有左
    下頷處紅腫5×5公分、右側頭皮血腫2×2公分之之傷勢外，
    精神上亦受有莫大痛苦，爰請求精神損害賠償120 萬元等語
    。參酌本件侵權行為發生時，兩造原係夫妻，且原告為一健
    全人格之成年人，如今遭被告毆打，其精神上難謂無造成痛
    苦，自受有損害。茲本院審酌原告教育程度為大學畢業，現
    任職於豪記水果行，每月薪資45,000元；而被告係高職畢業
    ，目前市場擺攤賣水果等，業經兩造陳明在卷（見本院卷第
    22、23、40頁及第43頁背面）；另依本院職權調取之稅務電
    子閘門財產所得調件明細表所示，原告於98年度有所得16,3
    56元及財產總額1,371,472 元，被告於98年度無所得資料（
    見本院卷第9 頁至第12頁）。茲本院斟酌上開兩造之身分、
    地位、經濟能力，被告之加害程度以及原告遭受侵害之情形
    等一切情狀，認原告請求精神慰撫金120 萬元尚屬過高，應
    予核減為5 萬元，始為允適，逾此金額之請求，則非正當。
四、從而，原告依據侵權行為之法律關係，請求被告賠償5 萬元
    為有理由，應予准許；逾此部分之請求，為無理由，應予駁
    回。
五、本件所命給付金額未逾50萬元，依民事訴訟法第389條第1項
    第5 款規定，爰不待原告聲請，應依職權宣告假執行，並依
    同法第392條第2項規定，依職權宣告被告如預供擔保，得免
    為假執行。至原告其餘假執行之聲請，因該部分之訴業經駁
    回，其假執行之聲請亦失所附依，應併予駁回。
六、因本案事證已臻明確，兩造其餘主張、陳述及所提之證據暨
    攻擊防禦方法，經本院審酌後，認與本案判斷結果無影響，
    均毋庸再予一一審酌，附此敘明。
七、結論：本件原告之訴為一部有理由，一部無理由，依民事訴
    訟法第79條、第389條第1項第5 款、第392條第2項，判決如
    主文。
中    華    民    國    99    年    12    月    17    日
                  民事第一庭    法  官  黎文德
以上正本係照原本作成
如對本判決上訴，須於判決送達後20日內向本院提出上訴狀
中    華    民    國    99    年    12    月    17    日
                                書記官  趙彬

司法院資訊處製作；財團法人民間司法改革基金會備份。
